【裁判字號】    97,交易,48
【裁判日期】    970502
【裁判案由】    過失傷害
【裁判全文】
臺灣高雄地方法院刑事判決              97年度交易字第48號
公  訴  人  臺灣高雄地方法院檢察署檢察官
被      告  丙○○
                      2號
上列被告因過失傷害案件，經檢察官提起公訴（96年度偵字第24
108 號），並經本院合議庭裁定由受命法官獨任進行簡式審判程
序，本院判決如下：
    主  文
鍾明治犯過失傷害罪，處拘役參拾日，如易科罰金，以新臺幣壹
仟元折算壹日。
    事  實
一、丙○○於民國96年6 月27日上午某時，駕駛車牌號碼GP-918
    6 號自小客車，沿高雄縣鳳山市○○路內快車道由北往南方
    向行駛，至同日上午7 時50分許行經澄清路、國泰路與自由
    路口時，本應注意車輛行駛時，駕駛人應注意車前狀況，隨
    時採取必要之安全措施及汽車行駛至交岔路口，轉彎車應讓
    直行車先行，而依當時情形，又無不能注意之情事，竟疏於
    注意及此，貿然左轉，適有甲○○騎乘車牌號碼2JM-639 號
    重機車，沿國泰路由南往北方向駛至該路口，雙方見狀均已
    避煞不及，其機車車頭與丙○○所駕駛之自小客車右側車身
    發生碰撞，致甲○○倒坐於前開自小客車之引擎蓋上，受有
    左遠端橈骨開放性骨折及左尺骨頭骨折等傷害。丙○○於肇
    事後停留於現場守候，並於有偵查職權之公務員尚未發覺其
    犯罪前，向據報前往處理之員警坦承肇事，自首接受裁判，
    而查悉上情。
二、案經甲○○訴由高雄縣政府警察局鳳山分局報告臺灣高雄地
    方法院檢察署檢察官偵查起訴。。
    理  由
壹、程序方面：
一、按除被告所犯為死刑、無期徒刑、最輕本刑為3 年以上有期
    徒刑之罪或高等法院管轄第一審案件者外，於法院行準備程
    序進行中，被告先就被訴事實為有罪之陳述時，審判長得告
    知被告簡式審判程序之旨，並聽取當事人、代理人、辯護人
    及輔佐人之意見後，裁定進行簡式審判程序；且受命法官行
    準備程序，與法院或審判長有同一之權限；又簡式審判程序
    之證據調查，不受刑事訴訟法第159 條第1 項、第161 條之
    2 、第161 條之3 、第163 條之1 及第164 條至第170 條規
    定之限制，刑事訴訟法第273 條之1 第1 項、第279 條第2
    項前段、第273 條之2 分別定有明文。
二、查本案被告所犯為死刑、無期徒刑、最輕本刑為3 年以上有
    期徒刑以外之罪，且非高等法院管轄第一審之案件，且其於
    準備程序就前揭被訴事實為有罪之陳述，經受命法官告知簡
    式審判程序之旨，並聽取當事人之意見後，本院認無不得或
    不宜改依簡式審判程序進行之處，爰依刑事訴訟法第273 條
    之1 第1 項、第284 條之1 之規定，裁定本案由受命法官獨
    任進行簡式審判程序，合先敘明。
貳、實體方面
一、前揭事實，業據被告於本院審理時坦承不諱（本院卷第12頁
    、第25頁），又被告駕駛自小客車，沿高雄縣鳳山市○○路
    內快車道由北往南方向行駛，行經澄清路、國泰路與自由路
    口時，適有告訴人甲○○騎乘機車，沿國泰路由南往北方向
    駛至該路口，因被告未注意車前狀況及轉彎車未禮讓直行車
    先行，被告駕駛之自小客車因而與告訴人之機車碰撞之事實
    ，業據證人即告訴人甲○○於警詢及偵查中指述及證述明確
    （偵卷第3 頁至4 頁、第22 頁 至23頁），且有道路交通事
    故現場圖、道路交通事故調查報告表(一)、(二)各1 份，及現場
    蒐證照片12張在卷可佐（偵卷第8 頁至13頁）；又告訴人因
    而受有左遠端橈骨開放性骨折及左尺骨頭骨折等傷害之事實
    ，則有國軍高雄總醫院附設民眾診療服務處診斷證明書在卷
    可證（偵卷第14頁），足認被告之前開自白與事實相符，得
    為認定被告犯罪之依據。
二、按汽車行駛至交岔路口，轉彎車應讓直行車先行，汽車行駛
    時，駕駛人應注意車前狀況及兩車併行之間隔，並隨時採取
    必要之安全措施，道路交通安全規則第102 條第1 項第7 款
    、第94條第3 項分別定有明文。本案被告考領有普通小型車
    駕駛執照，有該駕駛執照影本附卷可參（偵卷第16頁），於
    行經肇事之交岔路口欲左轉時，理應注意上開規定，而依當
    時天候晴、日間自然光線、柏油路面、乾燥、無缺陷、無障
    礙物、視距良好，並無不能注意情事，竟未讓直行車先行及
    注意車前狀況即貿然左轉，致被告所駕車輛之右前車頭撞擊
    告訴人所騎乘之機車前方，並因此致告訴人受有上開傷害，
    被告應負過失責任甚明。且被告之過失行為與告訴人所受傷
    害間，具有相當因果關係，至堪認定。從而，本案事證明確
    ，被告犯行堪予認定，應依法論科。
三、核被告所為，係犯刑法第284 條第1 項之過失傷害罪。又按
    對於未發覺之罪自首而受裁判者，得減輕其刑，刑法第62條
    前段定有明文。所謂未發覺之罪，係指凡有偵查職權之機關
    或公務員，不知有犯罪之事實，或雖知有犯罪事實，而不知
    犯罪人為何人者，均屬之。又該條規定之自首，祇以犯人在
    其犯罪未發覺前，向該管公務員自承犯罪而受裁判為已足（
    最高法院91年度臺上字第6368號判決意旨參照）。本案被告
    於事故後，除請義交報案外，並停留於現場，向到場處理之
    員警坦白承認為肇事者，並接受調查，進而接受裁判等情，
    有被告停留現場之現場蒐證照片、道路交通事故調查報告表
    (二)中被告並無肇事逃逸之記載及高雄縣政府警察局鳳山分局
    刑事案件報告書1 份在卷可證（偵卷第11頁、第10頁、第1
    頁），是本案被告合乎前揭自首要件之規定，且本院經審酌
    本案具體情節後，認應依刑法第62條前段規定，減輕其刑。
    爰審酌被告駕駛自小客車左轉疏未注意車前狀況及未讓直行
    車先行，因而撞及告訴人駕駛之機車，致告訴人身體受有前
    揭傷害，又於犯後因告訴人要求賠償40萬元，被告無力賠償
    而未與告訴人達成和解，以賠償告訴人之損失，並念及被告
    犯後坦承犯行，態度良好，且其前無犯罪紀錄，素行尚佳，
    及其犯後態度、智識程度等一切具體情狀，量處如主文所示
    之刑，並斟酌被告學歷為國中補校畢業，目前無業，經濟狀
    況不佳等節（本院卷第26頁），諭知如主文所示易科罰金折
    算標準。又因本案告訴人提出之和解條件為40萬元，金額非
    低，被告因目前無業且經濟狀況不佳，致無法負擔上開和解
    條件，故其間無法達成和解，非可片面歸責於被告，檢察官
    以被告未能與告訴人達成和解而求刑有期徒刑4 月，容屬過
    重，附此敘明。
據上論斷，應依刑事訴訟法第273 條之1 第1 項、第299 條第1
項前段，刑法第284 條第1 項、第62條前段、第41條第1 項前段
，刑法施行法第1 條之1 ，判決如主文。
本案經檢察官乙○○到庭執行職務。
中    華    民    國    97    年    5     月    2     日
                  交通法庭  法  官  楊國煜
以上正本證明與原本無異。
如不服本判決應於收受本判決後10日內向本院提出上訴書狀，並
應敘述具體理由，如未敘述上訴理由者，應於上訴期間屆滿後20
日內補提理由書狀於本院（均須按他造當事人之人數附繕本）「
切勿逕送上級法院」。
中    華    民    國    97    年    5     月    2     日
                            書記官  李憶如
附錄本案論罪科刑所適用之法條：
中華民國刑法第284條
因過失傷害人者，處6 月以下有期徒刑、拘役或5 百元以下罰金
，致重傷者，處1 年以下有期徒刑、拘役或5 百元以下罰金。
從事業務之人，因業務上之過失傷害人者，處1 年以下有期徒刑
、拘役或1 千元以下罰金，致重傷者，處3 年以下有期徒刑、拘
役或2 千元以下罰金。


司法院資訊處製作；財團法人民間司法改革基金會備份。
